【裁判字號】    98,上,736
【裁判日期】    990630
【裁判案由】    返還租賃房屋
【裁判全文】
臺灣高等法院民事判決                   98年度上字第736號
    上  訴  人  甲○○
    訴訟代理人  劉穀榮律師
    被  上訴人  乙○○
    訴訟代理人  徐澎生律師
上列當事人間請求返還租賃房屋事件，上訴人對於中華民國98年
5月15日臺灣板橋地方法院98年度訴字第317號第一審判決提起上
訴，本院於99年6月23日言詞辯論終結，判決如下：
    主  文
原判決關於命上訴人遷讓返還房屋及其假執行之宣告，暨該訴訟
費用部分均廢棄。
上開廢棄部分，被上訴人在第一審之訴及假執行之聲請均駁回。
廢棄改判部分之第一、二審訴訟費用，由被上訴人負擔。
    事實及理由
一、按訴訟中有嫌疑牽涉其裁判者，法院得在刑事訴訟終結前，
    以裁定停止訴訟程序，民事訴訟法第183 條固有明文；所謂
    訴訟中有犯罪嫌疑牽涉其裁判，係指在民事訴訟繫屬中，當
    事人或第三人涉有犯罪嫌疑，足以影響民事訴訟之，非俟刑
    事訴訟解決，民事法院即無從或難於判斷者而言，例如當事
    人或第三人於民事訴訟繫屬中涉有偽造文書、證人偽證、鑑
    定人為不實之鑑定等罪嫌，始足當之，最高法院79年台抗字
    第218 號判例足供參照。本件被上訴人訴請上訴人遷讓返還
    門牌臺北縣中和市○○路634 之19號5樓及6樓增建部分之房
    屋，上訴人抗辯：被上訴人與前開房屋前手連國超、連國智
    間係虛偽買賣，應屬無效，被上訴人並非所有權人，已就被
    上訴人、連國超、連國智等人提出涉嫌竊盜、偽造文書、詐
    欺、遺棄等罪告訴，因而聲請於該刑事案件確定前裁定停止
    本件民事訴訟程序云云（本院卷(一)第49、53頁）。但查上訴
    人所指：被上訴人與前開房屋前手連國超、連國智間之買賣
    ，是否為通謀虛偽意思表示而屬無效乙節，並非在本件民事
    訴訟繫屬中被上訴人涉有犯罪嫌疑因而足以影響本件民事訴
    訟裁判之情事，已與前開規定及判例有所不符，且就買賣雙
    方是否有通謀虛偽意思表示乙節業經調查證據並兩造攻防，
    本院綜合斟酌所有證據形成心證詳如下述，則上訴人所為停
    止訴訟程序之聲請，不應准許，合先敘明。
二、被上訴人主張：被上訴人為門牌臺北縣中和市○○路634 之
    19號5樓及增建部分之所有權人，於95年3月30日將上開房屋
    及增建部分出租予原審被告連國超使用，約定：租期自95年
    3 月31日至97年4月1日止，每月租金新臺幣（下同）17,000
    元，應於每月5日前支付；於租期屆滿時， 除經被上訴人同
    意繼續出租外，應即日將租賃房屋誠心按照原狀遷空交還，
    如不即時遷讓交還房屋時， 每月得向連國超請求按照租金5
    倍之違約金至遷讓完了之日止。嗣原審被告連國超設籍於系
    爭5樓房屋，並將系爭5樓房屋及增建部分交予父親即上訴人
    居住。迨租期屆滿，原審被告連國超及上訴人仍無權占用系
    爭房屋，爰依民法第767條規定， 求為命原審被告連國超及
    上訴人將系爭房屋遷讓返還予被上訴人； 另依租賃契約第6
    條約定， 請求原審被告連國超給付按租金5倍計算即85,000
    元違約金之判決（原審訴字卷第34頁）。
    原審判決：(一)原審被告連國超、上訴人應將門牌臺北縣中和
    巿景平路634 之19號5樓房屋及其6樓加蓋部分遷讓返還予被
    上訴人。(二)原審被告連國超應自97年4月2日起至遷讓返還前
    項房屋之日為止，按月給付被上訴人17,000元。(三)被上訴人
    其餘之訴駁回。
    原審被告連國超未就原審判命給付部分聲明不服，被上訴人
    亦未就原審駁回部分聲明不服。被上訴人於本審聲明：上訴
    駁回，補充略以：(一)上訴人主張被上訴人與連國超、連國智
    間有虛偽買賣情事，業已提出告訴，已經檢察官為不起訴處
    分。(二)上訴人主張：系爭房屋5 樓及坐落基地係由上訴人信
    託登記予連國超、連國智，應由上訴人舉證證明。又系爭房
    地買賣契約標的包括增建之6 樓，已因買賣關係合法移轉登
    記予被上訴人，被上訴人依民法第758 條規定取得房屋所有
    權，嗣並向訴外人荷商荷蘭銀行貸款，依約繳納各期貸款本
    息至今，則被上訴人依民法第767 條規定請求上訴人遷讓返
    還房屋，應屬適法。(三)上訴人並未舉證證明自己為所有權人
    ，縱令系爭房地之原所有權人連國超、連國智將系爭房地以
    買賣或買賣隱藏他項法律行為移轉登記予被上訴人，亦無侵
    害上訴人權益可言云云。
三、上訴人聲明：(一)原判決關於不利於上訴人部分廢棄。(二)上開
    廢棄部分，被上訴人在第一審之訴駁回。並以：(一)系爭房屋
    5樓及坐落基地，實均由上訴人出資所購買，增建之6樓亦由
    上訴人出資興建，上訴人方為真正所有權人，僅因早年服務
    於國防部情報局，恐房地登記於上訴人名下顯露住家，會危
    及全家安全，因而信託登記於上訴人之子即原審被告連國超
    、訴外人連國智名下，惟相關印章及所有權狀仍由上訴人保
    管，且系爭房地之貸款、稅金亦均由上訴人繳納。(二)連國超
    、連國智之母即上訴人之同居人郭淑貞，竊取上訴人保管之
    印章、所有權狀，連國超、連國智竟與被上訴人以虛偽買賣
    之方式，屬於無權處分，依民法第118 條規定對上訴人之所
    有權不生影響。又連國超、連國智與被上訴人虛偽買賣，並
    將系爭房屋之所有權移轉登記予被上訴人，依民法第87條規
    定，意思表示為無理，則被上訴人請求上訴人遷讓房屋，為
    無理由等語抗辯。
四、兩造不爭執之事實：
  (一)系爭房屋5 樓之原登記所有權人為原審被告連國超、連國智
    等2人，每人應有部分各為1/2，增建部分則未作保存登記。
    系爭房屋5樓嗣於94年11月8日以買賣為由，辦妥所有權移轉
    登記於被上訴人名下，有建物所有權狀、建築改良物買賣所
    有移轉契約書足憑（原審調字卷第6頁，本院卷(一)第69 頁）
    。
  (二)上訴人對被上訴人、連國超、連國智、郭淑貞、郭玟均等人
    提出涉嫌竊盜、偽造文書、詐欺、遺棄等罪之告訴，雖據臺
    灣板橋地方法院檢察署檢察官為不起訴處分在案（該署98年
    度偵字第25275 號），惟上訴人提出再議，已經臺灣高等法
    院檢察署發回續查，現在臺灣板橋地方法院檢察署99年度偵
    續字第158 號案件偵查中，有不起訴處分書、臺灣高等法院
    檢察署函及刑事傳票等件可按（本院卷(二)第74-78、298-300
    頁）。
五、經查：系爭房屋5樓及其坐落基地，係於76年7月16日由上訴
    人之長子連昭文與賣主（前手）鍾引弘簽訂買賣契約，嗣上
    訴人全家即遷入居住，迨至85年4月1日始由賣主鍾引弘直接
    辦理房地所有權移轉登記於上訴人之三子連國超及四子連國
    智名下；嗣由連國超、連國智及上訴人等3人為債務人， 於
    85年5月2日以前開房屋及土地為擔保物向臺灣土地銀行股份
    有限公司（下稱土地銀行）貸款， 設定最高限額300萬元之
    抵押權予土地銀行，向由上訴人繳納系爭房地之地價稅、房
    屋稅及土地銀行貸款， 上訴人其後並出資於系爭房屋5樓其
    上搭蓋6樓、7樓之增建部分，上訴人一家共同居住其內等情
    ，有連昭文與鍾引弘間之不動產買賣契約書、土地登記謄本
    、鍾引弘與連國超、連國智間之所有權買賣移轉登記相關資
    料可佐（本院卷(一)第19、23-24、102-120頁），並有上訴人
    提出之地價稅繳款書、房屋稅繳款書及土地銀行利息收據多
    件在卷（本院卷(一)第151 -223頁），且經證人即增建部分之
    裝修水電師傅林淼、證人即上訴人之同居人（連國超、連
    國智之母親郭淑貞）到庭證述增建部分係由上訴人出資興建
    之情一致（本院卷(一)第245頁，卷(二)第10頁反面）。 輔斟酌
    系爭房屋5樓及坐落基地登記於85年4月間登記於連國超（69
    年12月21日生）及連國智（72年12月23日生）名下時，連氏
    兄弟不滿16歲、13歲，尚處求學亟需父母照顧生活之年齡，
    應無自行置產之可能；證人連國超亦自承：於93年間曾向上
    訴人提及出售系爭房地之事，惟上訴人表示反對之意（本院
    卷(一)第90頁反面），亦見系爭房地雖登記於上訴人之子名下
    ，惟上訴人之子尚知尊重詢問上訴人是否有出售意願之情。
    綜上因認：本件係由上訴人出資買受系爭系爭5樓房地， 嗣
    指定登記於連國超及連國智名下，其後上訴人並出資搭蓋增
    建之6、7樓部分， 增建部分在結構及使用上已與5樓附合為
    一體，並無獨立性等事實。
六、本件重要爭點在於：被上訴人是否為系爭房屋之所有權人？
    即上訴人抗辯：被上訴人與系爭房屋之前手連國超、連國智
    虛偽買賣，依民法第87條規定買賣之意思表示為無效乙節，
    是否正當？
  (一)按表意人與相對人通謀而為虛偽意思表示者，其意思表示，
    民法第87 條第1項本文規定甚明。假裝買賣係由雙方通謀所
    為之虛偽意思表示， 依民法第87條第1項之規定當然無效，
    並非得撤銷之行為，不得謂未撤銷前尚屬有效；又所謂通謀
    為虛偽意思表示，乃指表意人與相對人互相故意為非真意之
    表示而言，故相對人不僅須知表意人非真意，並須就表意人
    非真意之表示相與為非真意之合意，始為相當，最高法院27
    年上字第3195號、62年台上字第316號判例著有明文。
  (二)上訴人主張：被上訴人與系爭房屋原登記之所有權人連國超
    、連國智間係假買賣，乃通謀虛偽意思表示應屬無效，被上
    訴人並非系爭5 樓房屋及增建部分之所有權人乙節，為被上
    訴人所否認。經查：
    1.系爭房地之所有權於94年11月8 日由原所有權人連國超、
      連國智（賣方）辦妥移轉登記於被上訴人（買方）名下，
      買賣雙方就系爭房地買賣價格、是否簽訂買賣契約書及價
      金如何交付等節，均陳述不一：
      (1)賣方方面：
        證人連國超證陳：價金為530 萬元，是由母親郭淑貞
          與被上訴人談的， 第1期款是去清償土地銀行的房貸
          ，第2期款230萬元主要用途是用在購買土地新房子還
          有清償借款之用，錢都是交給母親處理云云（本院卷
          (一)第89-90頁）。
        證人連國智則稱：價金為535 萬元，分3次給付，第1
          次是10萬元，第2次是20 萬元，第3次是1次給付餘款
          505萬元，但買主尚有不足50 萬元未付，因而做登記
          設定，其後於95年年底前還清。房屋價款是連國超在
          處理在卷（本院卷(一)第246-248頁）。
        證人即連國超、連國智之母（即本件買賣之代理人）
          郭淑貞證稱：是我與被上訴人面對面談景平路房屋的
          事，賣予被上訴人之價金是535 萬元，是因找台東企
          銀台北分行估價貸款金額為535 萬元，所以就用這個
          價錢賣給被上訴人；被上訴人幫我們代償土地銀行貸
          款近300萬元， 另外剩餘價金是付現金給我，我有拿
          到235萬元， 被上訴人如何給付已忘記。買賣雙方有
          簽立買賣契約書1份，契約書上記載價金為700萬元，
          係供交給銀行貸款之用等語（本院卷(二)第11-12、289
          頁）。
      (2)買方方面：
        被上訴人陳稱：郭淑貞開價500多萬元（550萬元），我
        去詢問朋友林麗卿，她給的意見是：那邊地段很好，在
        550萬元以內可以買，535萬元是我後來殺價所開的價格
        ，經郭淑貞同意。在我開設的土城學士路工廠簽立書面
        契約（一式兩份），由郭淑貞簽，我自己那份遺失了，
        上面記載的買賣價金是535萬元， 另一份由郭淑貞帶回
        去。簽完約後給付30萬元，第1次付現金10萬元，第2次
        付現金20萬元，均在我土城學士路工廠交予郭淑貞，先
        稱：餘款均係以辦理銀行貸款方式給付；其後又稱另尚
        有100餘萬元亦給付現金，1次是65萬元， 另1次給付金
        額不記得。後來有請代書寫一份不動產契約書寫700 萬
        元，此份與前開所提之535萬元契約是不同份云云 （本
        院卷(二)第84-86頁）。
      (3)對照本件買賣雙方就系爭買賣價金之磋商確定過程、是
        否簽訂買賣契約書、本件價金扣除貸款外之餘款如何給
        付等情節，陳述迥異，顯然可疑。而系爭房地之過戶手
        續，係由賣方連國超、連國智之母郭淑貞委由代書梁鎗
        水辦理，代書就買賣雙方之買賣價金、價金交付之情節
        均未予見聞或參與，因此代書不願幫買賣雙方擬訂買賣
        契約書，亦據證人梁鎗水到庭證述綦詳（本院卷(二)第46
        - 47頁）。是依卷附所有證據尚難認買賣雙方為有達成
        買賣之合意。
    2.本件買賣雙方是否有互相故意為非真意之買賣表示？
      (1)查於93、94年間，在系爭房地辦理過戶手續移轉登記於
        被上訴人名下之前，連國超、連國智之母郭淑貞原係委
        託代書梁鎗水詢問有關以系爭房地向銀行增加貸款之事
        宜，代書梁鎗水代為詢問數家銀行經徵信後據覆：因連
        氏兄弟及郭淑貞或原有卡債及貸款，或繳款信用不佳，
        又無穩定收入之情，不論以連國超、連國智或郭淑貞為
        借款人，欲以系爭房地向銀行增加貸款，均無法為之，
        業據證人梁鎗水證述綦詳（本 院卷(二)第46-47頁），可
        見：連氏兄弟及其母郭淑貞當時思欲以系爭房地再向銀
        行貸款以紓解債務負擔之動機甚明。
      (2)當上開系爭房地向銀行增加貸款為不可行後，郭淑貞隨
        即委請代書梁鎗水將系爭房地辦理過戶予被上訴人名下
        ，過程中甚且連被上訴人辦理貸款之銀行台東企銀（嗣
        於98 年5月18日由荷商荷蘭銀行股份有限公司合併，荷
        商荷蘭銀行其後又於99年3月4日由澳商澳洲紐西蘭銀行
        承受資產、負債及營業）亦係由郭淑貞所覓妥，代書梁
        鎗水對於雙方究有無買賣並不知道，郭淑貞亦未告知過
        戶予被上訴人係多少錢，惟在系爭房地辦理過戶予被上
        訴人後，賣方又怕被上訴人將系爭房地賣掉，因而代書
        建議做預告登記在連國超名下；後來為配合他們辦理貸
        款而擬訂一份不動產買賣契約書，以便提出予貸款銀行
        ， 契約書上之700萬元價格係由郭淑貞或貸款銀行台東
        企銀所說之價格，否則無法貸得他們所說之金額等情，
        業經證人即代書梁鎗水到庭證述明確（本 院卷第46-47
        頁），並有系爭房地於94年11月15日申請辦理預告登記
        申請資料、土地及建物登記謄本、荷商荷蘭銀行台北分
        公司提供之不動產買賣契約書可參（本院卷(一)第236-23
        7、257-265、277-280頁）。
      (3)依被上訴人所述：伊經由房東郭玟均告知後，知悉系爭
        房屋意欲出售，前往看屋1次， 在詢問朋友林麗卿之意
        見在550萬元範圍內可以購買，伊因而自行出價535萬元
        、郭淑貞表示同意後決定買受等節（本院卷(二)第84- 85
        頁），核與賣方代理人郭淑貞所陳：因為台東企銀估價
        為535萬元， 所以就以此價格出售予被上訴人之情已大
        相逕庭（本院卷(二)第11頁）。況被上訴人自陳：基於投
        資及自用之心態而買受系爭房地（本院卷(二)第85頁），
        參以被上訴人當時尚處於向郭玟均承租房屋之情形，則
        依社會一般常情，被上訴人對於賣方何時交付房屋，讓
        系爭房地處於被上訴人占有管領狀態之重大權益事項理
        應甚為關切，然被上訴人對於本件與賣方約定於何時交
        屋，竟無法說明，若謂被上訴人確有買受系爭房地之意
        者，顯難令人置信！
      (4)又查系爭房地於94 年11月8日辦理移轉登記於被上訴人
        名下後，為向台東企銀借貸款項，係由被上訴人與郭淑
        貞共同擔任債務人，以系爭房地為擔保物，設定最高限
        額642萬元予台東企銀， 有系爭房屋及土地之登記謄本
        足憑（本院卷(一)第236 -237頁）。嗣於94年11月10日向
        台東企銀貸得2筆款項：69萬元、466萬元 （合計535萬
        元），於撥款時雖清償連國超、連國智之前以系爭房地
        向土地銀行借款尚餘之2筆款項本息 ：105萬元、169萬
        7,343元完畢， 形式上觀察似有由被上訴人給付2,747,
        343元 （1,050,000 +1,697,343 =2,747,3 43）予賣方
        之情形，有荷商荷蘭銀行98年12月24日（98）荷銀法字
        第3762號函及土地銀行中和分行 99年1月12日和放字第
        0990000017號函附帳戶、匯款人帳單、帳務明細資料可
        按（本院卷(二)第29 - 33、35頁）。
        證人郭淑貞雖到庭證稱：伊係擔任被上訴人向台東企銀
        貸款之保證人云云（本院卷(二)第12頁反面），惟與土地
        及建物登記謄本上「與乙○○為債務人」之登記公示資
        料有所不符，而無可採。本院斟酌證人郭淑貞所陳：以
        前不認識被上訴人，被上訴人乃朋友郭玟均找來的，伊
        與被上訴人間並無任何金錢往來關係云云（本院卷(二)第
        11、288頁）， 郭淑貞既為系爭房地買賣之賣方代理人
        角色，買方（被上訴人）應給付之價金係自行籌措或向
        銀行貸款以資支付，與賣方無涉，茲郭淑貞竟在與被上
        訴人無任何情誼關係情況下，擔任被上訴人向銀行借款
        之共同債務人，顯與常情殊異，應係郭淑貞就系爭房地
        向台東企銀貸款之事宜有密切重大關連，始會自願擔任
        被上訴人向銀行借款共同債務人，方與一般情理相合。
      (5)另查向台東企銀於94年11月10日借得上開69 萬元、466
        萬元等2筆款項後，每月自被上訴人第000000000000 號
        帳戶以自動扣款方式清償貸款本息，業據荷商荷蘭銀行
        99年3月31日（99）荷銀法字第0725 號函檢附存摺帳卡
        明細、貸款繳款明細表可按 （本院卷(二)第145-174頁）
        。然細觀上開被上訴人上開存摺之帳卡明細（本院卷(二)
        第180-184頁），自95年1月起至97年2 月止於銀行每月
        扣款日之前後，均係以「跨匯款（跨行匯款）」、「跨
        轉帳（跨行轉帳）」存入款項之方式，以供清償貸款本
        息；而上開匯入款項之中國信託土城分行第0000000000
        00號、聯邦商業銀行第000000000000號、土地銀行第00
        0000000000號等帳戶，均係由郭淑貞所開立，亦據本院
        向上開銀行查明據覆，有澳商澳盛銀行集團股份有限公
        司函覆及中國信託銀行、聯邦商業銀行、土地銀行檢附
        郭淑貞之開戶資料足憑（本院卷(二)第186-189、265-266
        、268-271 、000- 000-0頁）。可知：向台東企銀借得
        之2 筆款項，實際上均係由郭淑貞按月匯入款項以資清
        償本息。
        雖證人郭淑貞先稱：由於上訴人不搬離系爭房屋，連國
        超與被上訴人簽訂租約，伊因而按月匯款給付租金云云
        （本院卷(二)第288 頁反面），惟自郭淑貞帳戶匯入之每
        月金額多在3萬元之列，甚且有多達10 萬元者，與卷附
        租賃契約書（原審調字卷第7 -10 頁）約定之每月租金
        17,000元差距甚遠。證人郭淑貞嗣又改稱：多餘之金額
        ，係清償伊欠郭玟均之欠款，郭玟均吩咐將還款匯入被
        上訴人帳戶等語（本院卷(二)第288頁反面）， 惟郭淑貞
        就伊積欠郭玟均之債務金額、每月清償金額、自何時起
        清償、共計清償金額等事項均無法說明（本院卷(二)第28
        8頁反面），復與其前所陳： 伊與被上訴人間並無任何
        金錢往來關係顯然矛盾 （本院卷(二)第288頁正面），因
        認證人郭淑貞上開證述內容顯與卷附帳戶匯款資料之證
        據不符，而無足取。
      (6)被上訴人雖辯稱：向台東企銀借貸之款項，係由伊按月
        委託郭玟均存入，用以清償本息在卷（本院卷(二)第 256
        頁）。查被上訴人上開貸款帳戶，雖有郭玟均於95 年7
        、8月、95年2 月及自97年3月起係由郭玟均匯入款項以
        供扣款之情事（本院卷(二)第187、189頁），惟經本院將
        被上訴人與證人郭玟均隔離訊問，針對被上訴人每月交
        付金錢之日期（被上訴人陳述：每月1日至7日間；郭玟
        均則稱：每月10日至15日間）、每月交付之金額（被上
        訴人陳述：35,000元、36,000元不等；郭玟均則稱：原
        為37,000元，嗣後降為34,000元）、被上訴人名義之荷
        商荷蘭銀行存摺及印章是否交付郭玟均（被上訴人陳述
        ：存摺及印章均交付；郭玟均則稱：僅有交付存摺，印
        章並未交付）等情， 上開2人陳述均相左，尚難認上開
        郭玟均匯入款項係受被上訴人委託所為。
      (7)依上所陳，連國超、連國智及母親郭淑貞因財務困窘，
        原意係以系爭房地作為擔保物再向銀行貸得款項，惟因
        渠等3人債信不良而無法為之。 因而思欲藉由他途為之
        ，嗣經由友人郭玟均介紹，覓得債信尚佳之被上訴人同
        意後，以系爭房地移轉登記於被上訴人名下，並由被上
        訴人與郭淑貞共同擔任債務人向台東企銀貸款，其後由
        郭淑貞按月清償貸款本息之方式，仍達到以系爭房地向
        銀行貸得款項之目的。因認：本件賣方（連國超、連國
        智，代理人郭淑貞）並無出賣系爭房地所有權之意思，
        買方（被上訴人）亦明知賣方無出賣之意思而故意與賣
        方為非真意之合意；亦即，本件買賣雙方均無買賣移轉
        房地所有權之意思而故為虛偽之意思表示，被上訴人雖
        經登記為系爭房地之所有權人，惟依民法第87條規定，
        買賣雙方就系爭房地之買賣債權行為、物權行為均屬無
        效，被上訴人並非系爭房地之所有權人，上訴人抗辯：
        被上訴人與賣方係通謀虛偽意思表示乙節，應屬正當。
        從而，被上訴人基於其為系爭房屋所有權人之地位，依
        民法第767條規定，請求上訴人遷讓返還系爭5樓及增建
        之部分，為無理由，應予駁回。
七、綜上所述，上訴人所為被上訴人與賣方連國超、連國智間係
    虛偽買賣，買賣之意思表示為無效之抗辯，洵屬有據，是被
    上訴人並非系爭5樓房屋及增建部分之所有權人， 故被上訴
    人依民法第767條規定，請求上訴人將系爭5樓及增建部分之
    房屋遷讓返還予被上訴人，為無理由，不應准許；其假執行
    之聲請亦失依附，應併予駁回。原審判命上訴人應遷讓返還
    房屋並為假執行之宣告，尚有未洽，上訴意旨指摘原判決不
    當，求予廢棄改判，為有理由，爰由本院廢棄改判如主文第
    二項所示。
八、本件結論已臻明確，上訴人另聲請本院訊問證人連昭文，意
    欲證明系爭房地由上訴人出資之事實，已經本院綜合斟酌其
    他證據認定詳如上述，核無再予訊問之必要，併此敘明。
九、據上論結：本件上訴為有理由，依民事訴訟法第450 條、第
    78條，判決如主文。
中    華    民    國    99    年    6    月     30    日
                  民事第一庭
                      審判長法  官  張耀彩
                            法  官  盧彥如
                            法  官  林金吾
正本係照原本作成。
如不服本判決，應於收受送達後20日內向本院提出上訴書狀，其
未表明上訴理由者，應於提出上訴後20日內向本院補提理由書狀
（均須按他造當事人之人數附繕本）上訴時應提出委任律師或具
有律師資格之人之委任狀；委任有律師資格者，另應附具律師資
格證書及釋明委任人與受任人有民事訴訟法第466 條之1第1項但
書或第2項（詳附註）所定關係之釋明文書影本。
中    華    民    國    99    年    6     月    30    日
                            書記官  張淑芳
附註：
民事訴訟法第466條之1（第1項、第2項）：
對於第二審判決上訴，上訴人應委任律師為訴訟代理人。但上訴
人或其他法定代理人具有律師資格者，不在此限。
上訴人之配偶、三親等內之血親、二親等內之姻親，或上訴人為
法人、中央或地方機關時，其所屬專任人員具有律師資格並經法
院認為適當者，亦得為第三審訴訟代理人。

司法院資訊處製作；財團法人民間司法改革基金會備份。
